【裁判字號】    98,交聲,219
【裁判日期】    990118
【裁判案由】    違反道路交通管理處罰條例聲明異議
【裁判全文】
臺灣雲林地方法院交通事件裁定         98年度交聲字第219號
移送機關即
原處分機關  交通部公路總局嘉義區監理所雲林監理站
異  議  人
即受處分人  甲○○
上列異議人即受處分人因違反道路交通管理處罰條例案件，對於
交通部公路總局嘉義區監理所雲林監理站民國98年12月2 日所為
之裁決處分（原處分案號：雲監裁字第裁72-ZAQ096426、ZAQ-09
7861號），聲明異議，本院裁定如下：
    主  文
異議駁回。
    理  由
一、原處分意旨略以：異議人即受處分甲○○於民國98年8 月1
    日凌晨零時55分許，駕駛車牌號碼SP-2117 號自用小客車，
    行經泰山收費站北上第9 車道，因汽車未裝設E 通機（OBU
    ）行駛電子收費（ETC ）車道，而遭舉發汽車行駛高速公路
    ，於駛進收費站時，未依標示指示過站繳費，及誤闖ETC 車
    道產生通行費欠費。異議人經通知催繳，未能於期限內補繳
    通行費，由臺灣區○道○○○路局國道公路警察局第一警察
    隊泰山分隊協助舉發，嗣交通部公路總局嘉義區監理所雲林
    監理站（下稱原處分機關），依道路交通管理處罰條例第27
    條第1 項、第33條第3 項規定，各裁處受處分人罰緩新臺幣
    （下同）600 元、3,000元。
二、聲明異議意旨略以：(一)雲監裁字第裁72-ZAQ096426號裁決書
    部分，係異議人駕駛前開自小客車行經泰山收費站時，因該
    收費站於深夜關閉內側回數票車道，只開放外側車道供繳費
    ，惟駕駛人在遠處見內側仍有2 車道可供通行，未料接近時
    ，始發現該2 車道均為ETC 車道，異議人如強行轉換車道，
    恐將發生危險，故予以駛過ETC 車道。(二)雲監裁字第裁ZAQ0
    97861 號裁決書部分，係因該通行費補繳通知單（案號：00
    000000000000號），並未送達異議人，相關文件仍置於崙背
    郵局，致異議人無法在期限內補繳。原處分機關未查上情，
    逕予裁決，異議人始難甘服，爰依法聲明異議。
三、按汽車行駛高速公路，於駛進收費站前，應依標誌指示預為
    減速慢行，並依規定標誌、標線、號誌指示或交通勤務警察
    指揮順序行駛過站繳費，汽車行駛於應繳費之公路、橋樑、
    隧道或輪渡，不依規定繳費者，處汽車所有人或駕駛人新臺
    幣3,000 元以上6,000 元以下罰鍰，並追繳欠費。又按汽車
    行駛高速公路，於駛進收費站前，應依標誌指示預為減速慢
    行，並依規定標誌、標線、號誌指示或交通勤務警察指揮順
    序行駛過站繳費。違反前開管制規定者，處駕駛人新臺幣60
    0 元以上1200元以下罰鍰，道路交通管理處罰條例第33條第
    3 項、第27條第1 項、高速公路及快速公路交通管制規則第
    23條分別定有明文。次按處理違反道路交通管理事件，有關
    文書送達之程序，依行政程序法之規定，違反道路交通管理
    事件統一裁罰基準及處理細則第5 條定有明文。而依行政程
    序法第72條第1 項、第73條第1 項及第74條第1 項、第2 項
    規定，送達於應受送達人之住居所、事務所或營業所為之；
    於應送達處所不獲會晤應受送達人時，得將文書付與有辨別
    事理能力之同居人、受僱人或應送達處所之接收郵件人員；
    送達不能依前2 條規定為之者，得將文書寄存送達地之地方
    自治或警察機關，若由郵務機關送達者，得將之寄存於送達
    地之郵政機關，並作送達通知書兩份，一份黏貼於應受送達
    人住居所、事務所、營業所或其就業處所門首，另一份交由
    鄰居轉交或置於該送達處所信箱或其他位置，以為送達，且
    依前開規定所為之寄存送達，無論應受送達人實際上於何時
    受領文書，均以寄存之日，視為收受送達之日，而發生送達
    之效力（最高行政法院97年度裁字第2149號判決意旨參照）
    。
四、本院判斷如下：
  (一)異議人於上開時、地，駕駛前開自小客車，因未申裝電子收
    費設備，逕予通過泰山收費站北上第九車道之ETC 車道，且
    未於98年9 月25日補繳截止日前，補繳欠款之事實，為異議
    人所不否認，並有內政部警政署國道公路警察局98年10月26
    日公警局交字第ZAQ096426 、ZAQ097861 號舉發違反道路交
    通管理事件通知單、交通部臺灣區○道○○○路局電子收費
    服務單一案件查詢交易明細表及採證照片各1 份在卷可稽，
    是異議人確有上開違反道路交通管理處罰條例之違規行為，
    堪以認定。
  (二)異議人辯稱其靠近收費站時，始發現內側開放之2 車道均為
    ETC 車道，沿路指示標示不清，不敢驟然變換車道（即雲監
    裁字第裁72-ZAQ096426號裁決書部分），並於本院審理時補
    充稱：我從雲林到臺北，泰山收費站有3 、4 個車道封閉；
    我車上有準備回數票，我是從南部上來，一般回數票車道比
    較靠近左邊。泰山收費站收費通道比較多，我遠遠看到2 個
    ，但是快要接近時，才發現那2 個車道都是ETC 車道，右邊
    過來有4 個車道封閉云云。惟據交通部臺灣區○道○○○路
    局泰山收費站98年11月18日高泰業字第0980003573號函略謂
    ：本高速公路於接近各收費站前，均有清楚標示：大小車車
    道、ETC 車道等行駛車道，並應減速進入站區。經查本站當
    日燈號、指示均正常，惟夜間確實有部分車道例行性封閉（
    0 時至6 時），但仍有2 個回數票專用車道及2 個收現金車
    道可供行駛（收費站之頂棚有紅、綠燈可供辨識），駕駛人
    如進入收費站前保持安全車速與距離均清晰可辨等語。此情
    符合一般人之生活經驗，由此可知，上揭標示及宣導對一般
    駕駛人之認知及提醒注意，已極盡周全，是受處分人不看清
    收費站頂棚之紅、綠燈指示，逕以其主觀之認知，想像亮燈
    之2 個內側車必有回數票收費站，而誤闖車道，其確有違規
    之事實甚明。又依高速公路及快速公路交通管制規則第23條
    規定：「汽車行駛高速公路，於駛進收費站前，應依標誌指
    示預為減速慢行，並依規定標誌、標線、號誌指示或交通勤
    務警察指揮順序行駛過站繳費。」同法第9 條規定：「汽車
    行駛高速公路及快速公路，不得有下列行為：一跨行車道、
    迴轉、倒車或逆向行駛。」據此，一般合理駕駛人本應依標
    誌指示預為減速慢行，並依指示行駛過站繳費，受處分人當
    時既已誤闖ETC 車道，違規事實已發生，基於交通安全考量
    ，為防止妨害後方車輛前進秩序及預防車輛追撞等車禍事故
    發生，當應儘速通過，而不可強行右轉至其他車道，當屬應
    然，自不得執為合理化其違規事實之依據。
  (三)異議人又辯稱其戶籍設在胞兄住處，家人未曾收受繳費通知
    單，現仍寄存在郵局乙節（雲監裁字第裁72-ZAQ097861號裁
    決書部分）。經查，異議人因未裝設電子收費設備，致未能
    扣款繳交該次通行費，而由遠通電收股份有限公司（下稱遠
    通公司）於98年9 月4 日以雙掛號寄送「高速公路通行費催
    繳通知單」，送達地址為異議人戶籍地即雲林縣崙背鄉港尾
    村嘉南6 號，因不獲會晤應受送達人，亦無有辨別事理能力
    之同居人、受僱人或應送達處所之接收郵件人員，由郵務機
    關於98年9 月8 日將該通知單寄存於崙背郵局，嗣異議人未
    依期限補繳費用，內政部警政署國道公路警察局於98年10月
    26日依法舉發，異議人仍未於期限內（98年11月25日前）繳
    款，原處分機關遂於98年12月2 日開立本案裁決書，同日由
    異議人親自簽收等情，除為異議人所不爭執外，並有高速公
    路局委託遠通電收公司辦理電子收費業務送達證書、個人基
    本資料查詢結果表、內政部警政署國道公路警察局公警局上
    開舉發違反道路交通管理事件通知單、原處分機關違反道路
    交通管理事件裁決書及送達證書各1 份附卷可稽，是受處分
    人確有駕駛自小客車行駛於應繳費之公路不依規定繳費之違
    規行為，至為明確。再本件補繳通知單既已由遠通公司依前
    揭處理違反道路交通管理事件之文書送達程序，以寄存送達
    崙背郵局方式而合法送達於異議人，並自寄存之日起即98年
    9 月8 日已發生送達效力，縱異議人疏未領取信件而不知補
    繳情事，惟依上開規定，寄存送達不以異議人實際領取為必
    要，本件送達程序於法尚無不合，異議人辯稱寄存送達不合
    理乙節，委無足採。
五、綜上所述，異議人確於上述時、地，駕駛本案自小客車，行
    經泰山收費站北上第9 車道，有汽車行駛高速公路，於駛進
    收費站時，未依標示指示過站繳費，及誤闖ETC 車道產生通
    行費欠費，經通知催繳未能於期限內即98年9 月25日前補繳
    通行費之違規行為，原處分機關依道路交通管理處罰條例第
    33條第3 項、27條第1 項，裁處異議人600 元、3,000 元罰
    鍰，核無違誤，本件異議自無理由，應予駁回。
六、依道路交通管理處罰條例第87條第2 項，道路交通案件處理
    辦法第19條，裁定如主文。
中    華    民    國    99    年    1     月    18    日
                  交通法庭      法  官  曾鴻文
以上正本證明與原本無異。
如不服本裁定，應於裁定送達後5 日內向本院提出抗告狀（須附
繕本）。
                                書記官  顏錦清
中    華    民    國    99    年    1     月    18    日

司法院資訊處製作；財團法人民間司法改革基金會備份。
